【裁判字號】    89,訴,297
【裁判日期】    900913
【裁判案由】    誣告
【裁判全文】
臺灣屏東地方法院刑事判決                          八十九年度訴字第二九七號
    公  訴  人  臺灣屏東地方法院檢察署檢察官
    被      告  丁○○○
右被告因誣告案件，經檢察官提起公訴（八十九年度偵字第一六一六號），本院判決
如左：
    主  文
丁○○○意圖他人受刑事處分，向該管公務員誣告，處有期徒刑參月。緩刑參年。
    事  實
一、丁○○○與甲○○同住於屏東縣竹田鄉○○路，向來不和。民國八十八年十月四
    日八時十分許，甲○○因故在屏東縣竹田鄉○○村○○路西勢郵局前，出手毆打
    丁○○○成傷（業據本院於八十九年一月四日以八十八年度潮簡字第四九四號判
    決判處甲○○拘役二十日確定），而甲○○之配偶丙○○則於雙方衝突後始至現
    場了解。丁○○○明知打傷伊者僅甲○○一人，惟竟意圖使丙○○受刑事處分，
    而於八十八年十月四日十五時，至屏東縣警察局潮州分局西勢派出所，虛構於上
    揭時地遭甲○○及丙○○二人共同出手打傷之事實，對丙○○提出共同傷害之告
    訴，案經台灣屏東地方院檢察署檢察官調查後，認丙○○並無傷害丁○○○之犯
    行而為不起訴處分確定。
二、案經丙○○訴由台灣屏東地方法院檢察署檢察官偵查起訴。
    理  由
一、訊據被告丁○○○矢口否認有何誣告犯行，辯稱：當時丙○○確有與甲○○共同
    將伊打傷云云。經查：
    (一)右揭事實業據告訴人丙○○指訴歷歷，且告訴人所指述之(1)被告先與其配偶甲○○發生口角；(2)甲○○繼而騎乘機車追趕被告及(3)友人乙○○騎乘另部機車
      搭載告訴人沿路查看時，只見甲○○回返，並未目睹兩人打架，更未出手打丁○○○等情，均核與證人甲○○及乙○○所證述情節大致相符，是告訴人所言
      應可採信。此外，丁○○○於八十八年十月四日十五時許，指述於上揭時地遭
      及丙○○與甲○○共同出手打傷伊之事實，而至屏東縣警察局潮州分局西勢派
      出所對丙○○提出告訴乙節，復有屏東縣警察局潮州分局潮警刑字一五五八○
      號案卷及台灣屏東地方法院檢察署八十八年偵字第六八六六號卷附卷可憑。
    (二)至於被告雖然否有何誣告犯行，並堅稱告訴人確有於前開時地與甲○○共同毆
      打伊，然其於偵查中先稱：「沒有人看見（丙○○打我）」（八十八年偵字第
      六八六六號卷第七頁）；惟於本院審理中則又翻稱：「有很多人看到」（本院
      八十九年六月二十八日訊問筆錄）云云，前後已有矛盾，且於偵查及本院審理
      中又均未能對此提出任何有利證據。此再經本院函請屏東縣警察局潮州分局西
      勢派出所派員至甲○○、丁○○○打架地點之西勢郵局訪查結果，均未發現有
      任何目睹告訴人毆打被告之人，茲亦有該派出所製作之證人吳耀春（西勢郵局
      支局長）及證人李應龍（竹田鄉○○村○○路十四號應龍國術館負責人）調查
      筆錄在卷可考。是被告所辯，不足採信，本件事證已臻明確，其犯行堪予認定
      。
二、核被告丁○○○所為，係犯刑法第一百六十九條第一項之誣告罪。茲審酌被告犯
    罪之動機、手段、犯罪時所受之刺激、其有傷害、妨害名譽、妨害自由、過失傷
    害等多項前科，素行非佳，與告訴人之妻向來不睦，雙方已於偵查中達成和解，
    並經告訴人具狀表明「撤回告訴」，有撤回告訴狀在卷可憑等一切情狀，爰量處
    如主文所示之刑，以資懲儆。又被告前未曾受有期徒刑以上刑之宣告，茲有台灣
    屏東地方法院檢察署刑案資料查註紀錄表在卷可查；且其事後已與告訴人達成和
    解，業經告訴人具狀「撤回告訴」，有如前述；況被告於本院審理中復因罹患「
    妄想性疾患」，目前正於財團法人臺灣省私立高雄仁愛之家附設慈惠醫院住院治
    療中，有該院出具之診斷證明書附卷供憑，是本院因認以暫不執行其刑為適當，
    故予宣告緩刑三年。
三、至告訴人雖於偵查中具狀聲請撤回本件告訴，惟刑法第一百六十九條誣告罪並非
    告訴乃論之罪，是本院尚不得據其撤回告訴，而逕為不受理判決，附此敘明。
據上論斷，應依刑事訴訟法第二百九十九條第一項前段，刑法第一百六十九條第一項
、第七十四條第一款，判決如主文。
中      華      民      國      九十      年      九    月     十三     日
                                      臺灣屏東地方法院刑事第一庭
                                          法  官   王以齊
右正本證明與原本無異。
對於本判決如有不服應於收受送達後十日內向本院提出上訴書狀上訴於台灣高等法院
高雄分院並按他造當事人之人數附具繕本。
                                          書記官   林天化
中      華      民      國      九十      年      九    月     十三     日
附錄法條：
刑法第一百六十九條第一項：
意圖他人受刑事或懲戒處分，向該管公務員誣告者，處七年以下有期徒刑。


司法院資訊處製作；財團法人民間司法改革基金會備份。
